【裁判字號】    99,訴,1046
【裁判日期】    991025
【裁判案由】    毒品危害防制條例
【裁判全文】
臺灣臺中地方法院刑事判決              99年度訴字第1046號
公  訴  人  臺灣臺中地方法院檢察署檢察官
被      告  乙○○
選任辯護人  徐祐偉律師
            常照倫律師
上列被告因毒品危害防制條例案件，經檢察官提起公訴（99年度
偵字第1468號、99年度毒偵字第1008號），本院判決如下：
    主  文
乙○○販賣第一級毒品，處有期徒刑壹拾伍年，未扣案之販賣第
一級毒品所得財物新臺幣壹萬捌仟元沒收，如全部或一部不能沒
收時，以其財產抵償之，扣案之第一級毒品海洛因參包（驗餘淨
重肆拾柒點陸肆公克，含包裝袋參個）沒收銷毀之，扣案之電子
磅秤壹臺及0000000000號行動電話壹支（含SIM卡壹張）均沒收
；又販賣第一級毒品未遂，處有期徒刑捌年，扣案之第一級毒品
海洛因參包（驗餘淨重肆拾柒點陸肆公克，含包裝袋參個）沒收
銷毀之，扣案之電子磅秤壹臺及0000000000號行動電話壹支（含
SIM卡壹張）均沒收。應執行有期徒刑壹拾捌年，未扣案之販賣
第一級毒品所得財物新臺幣壹萬捌仟元沒收，如全部或一部不能
沒收時，以其財產抵償之，扣案之第一級毒品海洛因參包（驗餘
淨重肆拾柒點陸肆公克，含包裝袋參個）沒收銷毀之，扣案之電
子磅秤壹臺及0000000000號行動電話壹支（含SIM卡壹張）均沒
收。
被訴施用第一級毒品及第二級毒品部分，免訴。
    犯罪事實
一、乙○○對外自稱「歐吉峰」，或「阿峰」，明知海洛因係毒
    品危害防制條例第2條第2項第1款所規定之第一級毒品，未
    經允許不得持有、販賣，竟基於販賣第一級毒品海洛因以營
    利之意圖，分別於（一）民國99年1月5日，由甲○○以公共
    電話撥打乙○○號碼為0000000000號之行動電話，雙方聯絡
    第一級毒品海洛因交易之地點、金額及數量後，於當日晚上
    7、8時許，由乙○○駕駛車號5525-UL之自小客車前往臺中
    市○○路及旱溪東路口，以新臺幣（下同）18000元代價販
    賣第一級毒品海洛因重量約1錢予甲○○得逞，並收受該180
    00元。（二）嗣警方於99年1月7日另案查獲甲○○非法販賣
    第一級毒品海洛因案件，依甲○○之供述查悉其所販賣及持
    有之海洛因係向乙○○購得，遂在徵得甲○○之同意下，於
    99年1月8日由甲○○持警方所提供之0000000000號行動電話
    虛偽與乙○○所持用之0000000000號行動電話聯繫交易第一
    級毒品事宜，雙方約定於同日下午在甲○○位於臺中縣潭子
    鄉○○村○○路43巷48號住處交易第一級毒品海洛因，警方
    並派員在甲○○前開住處前巷道內埋伏。乙○○於同日下午
    5時30分許，持有第一級毒品海洛因3包（驗餘淨重47.64公
    克，含包裝袋3個），駕駛車牌號碼5525-UL號自小客車依約
    前來甲○○住處交易第一級毒品海洛因，乙○○所駕駛之車
    輛甫駛入甲○○住處前巷道，尚未交付予甲○○第一級毒品
    海洛因前，警方即在其車輛前後佈下路障（大石頭）及雞爪
    釘後上前盤查逞，乙○○見狀則驅車加速逃逸而販賣未遂，
    至臺中市北屯區舊社巷41號內為警攔獲，警方並附帶搜索乙
    ○○身體及所駕駛之車輛，除當場查獲乙○○非法持有之前
    開第一級毒品海洛因3包，並扣得其所有供販賣所用之電子
    磅秤1臺以及0000000000號等行動電話手機1支（含SIM卡1張
    ），警方始查悉全部上情。
二、案經臺中市警察局第一分局報請臺灣臺中地方法院檢察署檢
    察官偵查起訴。
    理  由
壹、證據能力部分：
一、按檢察官職司追訴犯罪，就審判程序之訴訟構造言，檢察官
    係屬與被告對立之當事人一方，偵查中對被告以外之人所為
    之偵查筆錄，或被告以外之人向檢察官所提之書面陳述，性
    質上均屬傳聞證據。在理論上，如未予被告反對詰問、適當
    辯解之機會，一律准其為證據，似有違當事人進行主義之精
    神，對被告之防禦權亦有所妨礙；然而現階段刑事訴訟法規
    定檢察官代表國家偵查犯罪、實施公訴，必須對於被告之犯
    罪事實負舉證之責，依法其有訊問被告、證人及鑑定人之權
    ，證人、鑑定人且須具結，而實務運作時，偵查中檢察官向
    被告以外之人所取得之陳述，原則上均能遵守法律規定，不
    致違法取供，其可信性極高，為兼顧理論與實務，乃於修正
    刑事訴訟法時，增列第159條之1第2項，明定被告以外之人
    於偵查中向檢察官所為陳述，除顯有不可信之情況外，得為
    證據（最高法院95年度台上字第1044號判決要旨參照）。復
    按刑事訴訟法第159條之1第2項，明定被告以外之人於偵查
    中向檢察官所為陳述，除顯有不可信之情況者外，得為證據
    ；所謂「不可信之情況」，由法院審酌被告以外之人於陳述
    時之外在環境及情況而為判斷；而被告以外之人於偵查時，
    是否與被告對質，與其陳述時之外在環境並無必然之關聯，
    自不得以偵查中未經被告詰問，逕認該陳述無證據能力；至
    該等陳述與事實是否相符，要屬證據證明力之問題，與證據
    能力之有無，不容混淆（最高法院94年度台上字第7132 號
    、95年度台上字第1585號等判決要旨參照）。又證人於檢察
    官偵查中所為之陳述，審酌該陳述作成之客觀條件及環境，
    認其心理狀態健全，並無受到脅迫、利誘或詐欺，自非顯有
    不可信之情形，依刑事訴訟法第159條之1第2項之規定，亦
    得為證據（最高法院95年度台上字第934號判決要旨參照）
    。職是，被告以外之人前於偵查中已具結而為證述，除反對
    該項供述得具有證據能力之一方，已釋明「顯有不可信之情
    況」之理由外，不宜以該證人未能於審判中接受他造之反對
    詰問為由，即遽指該證人於偵查中之陳述不具證據能力。經
    查，證人甲○○於偵訊時均經具結證述在案，且依據偵訊過
    程及筆錄記載，可徵上開證人於檢察官偵查中為陳述時，並
    無任何遭受外力不當干涉之顯不可信之情況，況被告及辯護
    人於本院審理時，亦無具體指陳該等證述作成時，有何外在
    環境及情況足以影響證人證述之任意性及真實性，而有何顯
    有不可信之情況者，再者證人甲○○於本院審理時，依檢察
    官、辯護人之聲請，傳喚到庭作證，並予被告、辯護人詰問
    、對質之機會，於審理時踐行供述證據之調查證據程序，堪
    認均已完足為合法調查之證據，是證人甲○○於檢察官偵訊
    時之具結證述，均堪認有證據能力。
二、證人甲○○於警詢時所為之陳述，屬被告以外之人於審判外
    之證述，且於審判中有不符之情，然證人甲○○此部分之陳
    述，主要係針對其涉犯販賣第一級毒品部分為警方查獲，並
    扣得相關證物之情形，於審理時證述時為其向被告取得第一
    級毒品及聯絡被告之情形，並無供出毒品來源為被告，並觀
    證人甲○○於警詢所述，係由警員先告知得行使之權利，而
    經其表示不需要請辯護人到場後始開始詢問，並採一問一答
    之方式，由警員先詢問相關案情，證人甲○○一一陳述後，
    始經記載於調查筆錄，於製作完畢後復經證人閱覽筆錄無訛
    ，再簽名蓋章完成，其於警詢供述較少權衡利害得失或受他
    人干預，復參諸證人甲○○在案發時所處之環境，其能認知
    被告之行為內容，事後於警局中，距案發時間較近，記憶清
    晰，依憑個人知覺經驗所為之指認，亦非出於不當之暗示，
    並未違背通常一般日常生活經驗之定則，應認其警詢筆錄內
    容係根據其陳述之內容所記載，則該筆錄內容之公正客觀性
    即無由質疑，且證人甲○○於本院審判期日到庭作證時，證
    人甲○○及被告並未爭執其於警詢筆錄製作過程有何違法、
    不當之處，其警詢所述確係出於任意，並無警方誘導等違法
    取供情事，應認具有較可信之特別情況。又其上開筆錄基於
    發見真實之需求並有重要關係，而為證明本件犯罪事實之存
    否並有必要，故上開證人甲○○於警詢時之陳述，本院認合
    於刑事訴訟法第159條之2之情形，有證據能力。被告之辯護
    人認上開證人甲○○於警詢、偵訊時所述為審判外陳述，而
    就該等證據之證據能力加以爭執，惟本院認該等陳述均有證
    據能力，業如前述，是其此部分所指，為本院所不採。
三、按刑事訴訟法第159條之5 第2項所定：「當事人、代理人或
    辯護人於法院調查證據時，知有第159條第1項不得為證據之
    情形，而未於言詞辯論終結前聲明異議者，視為有前項之同
    意。」乃係基於證據資料愈豐富，愈有助於真實發現之理念
    ，酌採當事人進行主義之證據處分權原則，並強化言詞辯論
    主義，透過當事人等到庭所為之法庭活動，在使訴訟程序順
    暢進行之要求下，承認傳聞證據於一定條件內，得具證據適
    格。此種「擬制同意」，因與同條第一項之明示同意有別，
    實務上常見當事人等係以「無異議」或「沒有意見」表示之
    ，斯時倘該證據資料之性質，已經辯護人閱卷而知悉，或自
    起訴書、判決書之記載而了解，或偵、審中經檢察官、審判
    長、受命法官、受託法官告知，或被告逕為認罪答辯或有類
    似之作為、情況，即可認該相關人員於調查證據之時，知情
    而合於擬制同意之要件（最高法院96年度台上字第4174號判
    決意旨參見）。經查，除上開辯護人及被告有爭執之證據外
    ，本判決下列所引用之其餘證據，檢察官、被告及其辯護人
    於本院準備程序及審判期日中均未對此部分之證據能力有所
    爭執，且迄至言詞辯論終結前亦未聲明異議，本院審酌上開
    證據資料製作時之情況，均無違法不當及證明力明顯過低之
    瑕疵，亦認為以之作為證據應屬適當，揆諸前開規定，爰依
    刑事訴訟法第159條之5規定，均認有證據能力。
貳、有罪部分
一、訊據被告矢口否認有何販賣第一級毒品海洛因之犯行，並辯
    稱：伊於99年1月5日有拿海洛因予甲○○，係要給甲○○止
    癮，並沒有販賣之意圖，且沒有向甲○○收錢，另於99年1
    月8日伊並沒有要販賣海洛因予甲○○，被查獲之海洛因係
    伊自己要施用的云云。
二、經查：
（一）就犯罪事實欄一（一）即被告於99年1月5日販賣第一級毒
      品海洛因予證人甲○○部分：
   1、被告對於其於99年1月5日在臺中市○○路及旱溪東路口，
      交付第一級毒品海洛因1包（約1錢）予證人甲○○一節，
      坦白承認，惟以上開辯詞辯稱；惟查，證人甲○○於99年
      1 月8日檢察官2次偵訊時分別證述：「（昨天警察在拘提
      你的時候，有扣到你身上有毒品，這些東西跟誰買的?）
      跟歐吉峰買的，他綽號阿峰，使用0000000000這支電話，
      他使用賓士E320，車牌後四碼是5525，車前碼一個N，大
      概170公分，40多歲到50歲，我最後1次是今年1月5日晚上
      ，時間不太記得，在臺中市○○路和旱溪東路口，我們兩
      個人都各自開車過去，我用1萬8000元跟買1錢海洛因，當
      時我是用0000000000撥打他的手機，但我忘記是000000
      0000，還是他使用的另外1支，目前我沒有手機不知道號
      碼）」、「今天早上請你配合警方去找歐吉峰，有無找到
      ?）有，不過後來才發現他本名是乙○○，並不是歐吉峰
      ，但是台語叫峰哥或阿峰，發音跟「芳」是一樣的，另外
      電話是一樣的，所以這兩個是同一個人」等語（見臺灣臺
      中地方法院檢察署99年度偵字第1468號卷第33頁、35頁）
      ；另於99年2月10日檢察官偵訊時復稱：「（你於99年1月
      7日被查獲前數日，你是否只有1支0000000000的行動電話
      ，為何調閱通聯，並沒有0000000000在99年1月5日與乙○
      ○被查獲的4支手機有任何通聯?）我有時候跟別人借電話
      ，我印象中1月5日晚上是用公共電話撥打給乙○○，雙方
      約定在晚上7、8點左右，在東山路與旱溪東路或西路口，
      我們兩個各自開車到現場會合，乙○○就開他那輛賓士，
      我下車以後，上乙○○車輛的後座，我們在他車上交易，
      以18000元現金向乙○○買海洛因1錢）」、「（你跟乙○
      ○認識多久?）認識很久，我一直以為他叫歐吉峰，他對
      外也自稱歐吉峰，另外他是東勢的客家人，用客家話都叫
      歐吉，什麼意思我也不知道，我都稱他峰哥或阿峰）」等
      語（見上開偵卷第66、67頁），核證人甲○○上開偵訊所
      述除被告之姓名究為「歐吉峰」或「乙○○」、係用「公
      共電話」或「行動電話」聯繫不同外（此部分經證人甲○
      ○於偵訊及本院審理時確認為歐吉峰就是乙○○，當日證
      人係使用公共電話與被告聯繫），其餘於99年1月5日於向
      被告購買第一級毒品海洛因之情節則屬相符，並於本院審
      理時再次陳述於99年1月5日用公共電話，打被告之行動電
      話（末3碼為433），約在東山路與旱溪東路附近，被告並
      交付1錢之海洛因予伊（見本院99年7月19日之審理筆錄）
      ，被告亦自承於99年1月5日有拿海洛因1錢予證人甲○○
      ，及電話號碼為0000000000號行動電話為其使用，則證人
      甲○○於偵訊中於上開時地以18000元向被告購買1錢之海
      洛因之陳述，應可採信。
   2、證人甲○○於本案審理時雖稱並無交付18000元予被告云
      云。然證人甲○○於警察詢問其毒品來源時，證人甲○○
      表示要向檢察官直接報告（見上開偵卷第11頁），其既表
      示要向檢察官直接報告，則對於購買海洛因之相關情節應
      均會陳述清楚，而無隱瞞之必要，而證人甲○○於檢察官
      多次偵訊均陳述有以18000元向被告購買海洛因，已如前
      述，並無另外陳述該18000元並未交付予被告之語，足認
      證人甲○○於本院審理時所陳並未交付18000元予被告，
      乃附和被告所辯並未向證人甲○○收取金錢之詞，與事實
      不符，實不足採。另被告辯稱當天是要拿毒品海洛因給證
      人甲○○止癮，沒有要賣的意思云云。惟依證人甲○○與
      被告在本院審理中所述2人僅係獄友，並無深厚之交情（
      見本院99年10月11日審理筆錄），被告實無理由以價值不
      菲之海洛因予證人甲○○止癮，縱有2人有交情，如一般
      要給予施用毒品人止癮，依一般1、2次施用之量，亦無高
      達1錢之海洛因之理，且被告先於警詢、檢察官偵訊稱：
      99 年1月5日交易是歐吉峰請伊幫忙送毒品過去云云，於
      本院審理時復稱：當天交付之海洛因係要給甲○○止癮云
      云，是被告對於為何交付第一級毒品海洛因予證人甲○○
      之陳述，於偵、審已前後不一致。而證人甲○○向被告所
      取得之第一級毒品海洛因，除自己施用外，尚將部分第一
      級毒品海洛因轉販賣予他人，並經查獲，復經證人甲○○
      於警詢時陳述甚詳（見上開偵卷第9至11頁），此亦與被
      告所辯稱要給證人甲○○止癮之用之事實不符，足認被告
      所辯係要給證人甲○○止癮云云，為臨訟杜撰之詞，實不
      足採。再證人甲○○亦稱以前曾經問被告1錢海洛因是180
      00元等語（見本院99年10月11日審理筆錄），適與此次以
      1錢18000元之代價向被告購買海洛因相同，益徵該1錢之
      海洛因，確實是被告欲出賣予證人甲○○無訛。此外，證
      人甲○○於99年1月7日經警查獲販賣第一級毒品海洛因，
      查扣第一級毒品海洛因2包，並經警測試均含有毒品海洛
      因，此經證人甲○○於警詢陳述在卷（見上開偵卷第9至
      11頁），並有臺中市警察局第一分局西區派出所扣押物品
      目錄表（上開偵卷第17頁）在卷可憑，堪認被告確有於上
      開犯罪事實欄一（一）所載之時、地，販賣第一級毒品海
      洛因予證人甲○○之情事。
（二）就犯罪事實欄一（二）即本件證人甲○○為配合員警而聯
      繫被告交易第一級毒品海洛因部分：
   1、按警察機關在偵查販毒等重大危害社會治安且又屬難以偵
      查之案件時，常使用誘捕方式辦案，此等辦案方式在不違
      反人身自由之不可受侵犯之憲法基本人權保障下，非不得
      為之，所蒐集而來之證據資料，亦非不得顯現於公判庭，
      採為法院論罪科刑之依據。惟此種誘捕方式之辦案可區分
      為兩種，一為創造犯意型誘捕，一為提供機會型誘捕。前
      者，又稱為「陷害教唆」，係指行為人原無犯罪意思，因
      受他人（如便衣警察）之引誘，始生犯意，進而著手實行
      犯罪構成要件行為而言（最高法院91年臺上字第1523 號
      判決參照），此種情形所取得之證據，並無證據能力。後
      者，又稱為「機會教唆」，係指行為人原本即有犯罪之意
      思，其從事犯罪構成要件行為之犯意，並非他人所創造，
      警察僅係利用機會加以誘捕，此種情形之犯罪行為人本具
      有販賣毒品之犯意，初非警察人員所造意，自得採為法院
      論罪科刑之依據（最高法院90年度臺上字第606號判決參
      照）。是警方誘捕方式辦案所取得之證據資料得否採為法
      院論罪科刑之依據，參諸前揭說明，尚須視被告於誘捕之
      前原有無犯罪意思而定。
   2、被告對於99年1月8日證人甲○○持警方所提供之0000000
      000號行動電話與被告所持用之0000000000號行動電話聯
      繫，雙方約定於同日下午在甲○○位於臺中縣潭子鄉○○
      村○○路43巷48號住處碰面，被告於同日下午5時30分許
      ，持有第一級毒品海洛因3包，駕駛車牌號碼5525-UL 號
      自小客車依約前去，在尚未交付第一級毒品海洛因甲○○
      前，即為警方查獲，並當場扣得前開第一級毒品海洛因3
      包、電子磅秤1臺以及0000000000號行動電話手機等情，
      坦白承認，惟另稱並無販賣之意思，扣得海洛因係伊自己
      要施用的云云。然查，證人甲○○於99年1月8日檢察官第
      二次偵訊時證述：「（說明一下警察帶你出去以後做什麼
      事情?）警察叫我打電話給阿芳，我跟他約在我家，我騙
      他說我車子壞了，叫他拿半錢海洛因過來，當時沒有跟他
      講價錢，不過我們以前的行情就半錢9000元，我沒有回家
      ，在路口等，他後來打來，說他睡過頭了晚點過來，到4
      點的時候，他開那台賓士過來，他一進巷子口警察就在巷
      口放雞爪釘，他有打電話叫我出來，警察沒有讓我接電話
      ，之後警察就過去輕敲他的玻璃，他發現是警察就直接衝
      撞警察，最後是他輪胎輾過雞爪釘，輪胎都破了，又撞到
      石頭，跑了2、3公里才被警察查獲」等語（見上開偵卷第
      35 、36頁），並於本院審理時結證稱：99年1月8日確有
      依警察指示，拿警察之電話，打給被告等語（見本院99年
      7月19日及10月11日之審理筆錄），而依臺中市警察局第
      一分局西區派出所刑事案件呈報單及職務報告亦記載：員
      警張忠裕、賴信志等人，於99年1月7日18時30分查獲甲○
      ○販賣、持有及施打第一級毒品海洛因案，續追查其毒品
      上游，經甲○○帶同警方前往其本人住所（台中縣潭子鄉
      ○○路43巷48號），甲○○以警方提供之手機0000000000
      打給許嫌（即指被告乙○○）0000000000號，雙方約定於
      台中縣潭子鄉○○路43巷48號自宅前進行毒品交易，警方
      於99 年1月8日下午即在甲○○之住處外埋伏，許嫌於下
      午17時30分到達，警方見時機成熟即上前圍捕，許嫌駕駛
      車號5525－UL自小客車衝撞員警並企圖逃逸，警方立即架
      設公家核發之雞爪釘2組防範許嫌逃逸，許嫌衝撞雞爪釘
      駕車逃逸後，警方於99年1月8日下午18時許，於台中市舊
      社巷41號前將其逮捕（見臺中市警察局第一分局中分一偵
      字第0990006791號卷第1頁、第000000000號卷第1頁），
      與證人甲○○所述大致相符，並有99年1月8日證人甲○○
      與被告之通聯錄音內容及譯文在卷可考，而被告亦坦承該
      通聯錄音內容，確為其與證人甲○○之通話內容，並經本
      院勘驗屬實（見本院99年10月11日之審理筆錄），此外復
      有上開扣案第一級毒品海洛因3包、販賣毒品之用具電子
      磅秤1臺及0000000000號行動電話（含SIM卡1張）1支可為
      佐證。而扣案之白色粉末3包，經送請法務部調查濫用藥
      物實驗室鑑定結果，確檢出海洛因成份，淨重為47.68 公
      克，鑑餘淨重為47.64公克，亦有該實驗室99年2月12日調
      科壹字第09923003510號鑑定書在卷可按(見上開偵卷第74
      頁)。足徵證人甲○○上揭偵訊所為欲向被告購買第一級
      毒品海洛因半錢之證詞，確與事實相符，足堪採信。
   3、被告雖以上詞置辯，惟證人甲○○確有於99年1月8日撥打
      電話給被告，且證人甲○○於偵訊時有稱要被告拿半錢海
      洛因過來等語，經本院勘驗被告與證人甲○○於99年1 月
      8日之通聯內容，雖無提到毒品交易之事，確曾有提到「
      一樣」、「老地方」、「半天」等語（見上開勘驗筆錄）
      ，而與一般毒品交易於電話聯絡中均不會完整陳述毒品名
      稱、金額及數量，均會以代號相稱情節相節，足認本件上
      開通聯內容當中證人甲○○所述之「一樣」、「半天」應
      係半錢海洛因之意，又輔以證人甲○○於電話中雖無明白
      提及毒品之交易，僅泛稱方便嗎?並無談及何事，但嗣後
      即由被告將第一級毒品海洛因攜至證人甲○○住處，顯然
      證人甲○○於偵訊中所謂之「欲購買半錢海洛因」，非無
      所據，且衡之常情，施用毒品者往往透過同為施用毒品者
      間交流資訊，以得知孰人有毒品可供購買，故若證人甲○
      ○與被告素昧平生，證人甲○○當不可能於遭警察查獲後
      ，第一時間即能思考出被告有販毒之犯意，否則若隨意提
      供名單，卻未能真正幫助警員查獲毒品，此不僅無法使證
      人甲○○獲得寬典，甚至可能有遭移送誣告罪之風險，對
      於已罹刑責而急欲尋求減輕或免除其刑機會之證人甲○○
      而言，當無可能任意指摘被告為其購買之對象。況由證人
      甲○○於警詢稱毒品來源要向檢察官報告詳情，於檢察官
      偵訊時始稱有意願配合警察查緝被告等語（見上開偵卷第
      11 、33頁），足證本件並非警察主動希望證人甲○○舉
      發被告之情，而係由證人甲○○主動舉發被告，且當時確
      實證人甲○○甫與被告於99年1月5日有過交易毒品之情事
      （詳如前述），始有舉發之契機，更無任何刻意誣陷被告
      之可能。從而，以證人甲○○於遭警員查獲後，能想出被
      告並提供清楚之電話號碼，並於次日即以電話，以極具默
      契之對話，即與被告達成毒品交易合意之情，益徵被告及
      證人甲○○原即有犯罪之意思，並為被告所知悉。
   4、另或許證人甲○○於偵查中誣陷被告來尋求寬典，此雖非
      全然無疑，然查，證人所使用之0000000000號行動電話，
      與被告所使用之0000000000號行動電話有通聯，有卷附證
      人甲○○使用手機通話紀錄畫面及台中市警察局第一分局
      西區所偵辦毒品案案件被告手機通聯紀錄可參（見上開偵
      卷第27、28、31頁），顯然被告與證人甲○○常有聯繫，
      再對照證人甲○○撥打給被告為購毒之合意，被告面對證
      人甲○○購毒要約之承諾，及被告同意後攜毒之事，均在
      極短時間內即完成，顯見被告及證人甲○○對此情事，幾
      可謂不假思索即予同意，益徵倘非前有此慣行，自無從為
      如此之反應，從而，雖指證被告有販毒之犯行，對於證人
      甲○○而言，固有藉此謀求寬典之誘因，但除本件證人甲
      ○○之指述外，仍有諸多輔助證據足以認定被告與證人甲
      ○○於誘捕之前，原即有犯罪之意思，揆諸前揭判決意旨
      ，顯然被告及證人甲○○於99年1月8日前早已具有販賣海
      洛因之犯意，並非證人甲○○上開要約始萌生販賣之意，
      並非因「陷害教唆」始生犯意，警察僅係利用機會加以誘
      捕甚明。不論從證人甲○○所陳述與被告99年1月8日案發
      當天之通聯紀錄顯示狀況、被告自白有與證人甲○○電話
      聯絡，進而將毒品攜至證人甲○○住處、查獲時確實在被
      告駕駛車輛之駕駛座發現海洛因3包等情，均足以證明99
      年1月8日被告有販賣第一級毒品之犯行，且被告原本即有
      犯罪之意思，其從事犯罪構成要件行為之犯意，並非他人
      所創造，警察僅係利用機會加以誘捕，初非警察人員所造
      意，自得採為法院論罪科刑之依據，再由被告所查獲之海
      洛因之數量甚大，非一般施毒者所可持有之量，另有一般
      販賣毒品所需電子磅秤扣案足以佐證，足認被告所辯扣案
      之第一級毒品海洛因係自己施用云云，及證人甲○○於本
      院審理改稱當日不是要聯絡購買毒品云云，均與事實不符
      ，無可採信。是證人甲○○於99年1月8日確係與被告約要
      向被告購買海洛因，至堪認定。
（三）又販賣海洛因係違法行為，非可公然為之，亦無公定價格
      ，容易分裝並增減份量，而每次買賣之價量，可能隨時依
      雙方關係深淺、資力、需求量及對行情之認知、來源是否
      充裕、查緝是否嚴緊、購買者被查獲時供述購買對象之可
      能風險之評估等，而異其標準，非可一概而論，從而販賣
      之利得，除被告就販賣之價量俱臻明確供述或坦承者外，
      委難察得實情，且販賣之人從價差或量差中牟利之方式雖
      異，其意圖營利之販賣行為則同一。是以因海洛因量微價
      高，販賣者率有暴利可圖，苟非意圖販賣營利，一般人焉
      有可能甘冒重度刑責而提供海洛因。可見被告確係基於意
      圖販賣海洛因以營利之犯意，而販賣海洛因予證人甲○○
      無疑。
（四）綜上所述，被告所辯實無足採信，本案事證明確，被告犯
      行堪以認定，應予依法論科。
三、按刑法上犯罪類型為「販賣」者之既、未遂，以買賣之標的
    物已否交付為區分標準；如僅就買賣之內容意思表示一致，
    而尚未交付標的物時，應論以販賣未遂(最高法院93年度臺
    上字第5302判決意旨參照)。查，本案並無積極證據足認被
    告最初即係基於販賣之營利意圖而販入本件2次出賣予證人
    甲○○之第一級毒品級毒品海洛因，而於99年1月5日證人甲
    ○○確有收受被告所交付之1錢海洛因並支付18000元予被告
    ，此部分販賣第一級毒品部分犯罪，應為既遂；於99年1月8
    日係證人甲○○係先撥打電話給被告要購買半錢海洛因，經
    被告應允，而攜帶第一級毒品海洛因欲前往證人甲○○上址
    住處交付，於交付前為警查獲，被告主觀上有販賣海洛因之
    營利意圖，業如前述，依照上開說明，被告此部分之所為，
    顯已達販賣第一級毒品海洛因之著手階段，而係犯毒品危害
    防制條例第4條第6項、第1項之販賣第一級毒品未遂罪。被
    告已實施販賣第一級毒品犯行而不遂，為未遂犯。檢察官認
    被告此部分犯行係犯毒品危害防制條例第5條第1項之意圖販
    賣而持有第一級毒品罪部分，尚有未合，惟其起訴之基本事
    實既屬同一，本院自應予以審理，並依刑事訴訟法第300 條
    規定變更起訴法條。被告販賣前後持有第一級毒品之低度行
    為，應為販賣之高度行為所吸收，不另論罪。被告於99年1
    月8日之犯行，已著手於犯罪行為之實行而不遂，為未遂犯
    ，爰依刑法第25條第2項之規定減輕其刑。又按刑之量定，
    為求個案裁判之妥當性，法律固賦予法院裁量權，但此項裁
    量權之行使，除應依刑法第57條規定，審酌行為人及其行為
    等一切情狀，為整體之評價，並應顧及比例原則與平等原則
    ，使罪刑均衡，輕重得宜，以契合社會之法律感情。又刑法
    第59條規定犯罪之情狀可憫恕者，得酌量減輕其刑，其所謂
    「犯罪之情狀」，與同法第57條規定科刑時應審酌之一切情
    狀，並非有截然不同之領域，於裁判上酌減其刑時，應就犯
    罪一切情狀（包括第57條所列舉之10款事項），予以全盤考
    量，審酌其犯罪有無可憫恕之事由（即有無特殊之原因與環
    境，在客觀上足以引起一般同情，以及宣告法定低度刑，是
    否猶嫌過重等等），以為判斷（最高法院95年度臺上字第61
    57號判決參照）。而毒品危害防制條例第4條第1項規定：「
    製造、運輸、販賣第一級毒品者，處死刑或無期徒刑；處無
    期徒刑者，得併科新臺幣2千萬元以下罰金。」，其最輕法
    定刑為無期徒刑，刑度不可謂不重。然同為販賣第一級毒品
    之人，其原因動機不一，犯罪情節未必盡同，或有大盤毒梟
    者，亦有中、小盤之分，甚或僅止於吸毒者友儕間為求互通
    有無之有償轉讓者亦有之，其販賣行為所造成危害社會之程
    度自屬有異，法律科處此類犯罪，所設之法定最低本刑卻同
    為「無期徒刑」，被告本案販賣海洛因對象僅有證人甲○○
    一人，顯見販賣之數量非鉅，較諸販毒集團尚屬零星小額，
    是以被告本案販毒情節而論，相對於長期且大量販賣毒品之
    大毒梟，被告上開犯行對社會治安及國民健康所造成危害之
    惡性，尚不如專以販賣第一級毒品維生之販毒集團重大，是
    被告販賣第一級毒品既遂及未遂犯行倘處以無期徒刑或有期
    徒刑15年，實均屬情輕法重，且難謂符合罪刑相當性及比例
    原則，是其犯罪情狀相較於法定本刑之最低度刑即猶嫌過重
    ，在客觀上足以令人感覺過苛而予以同情，其犯罪情狀尚非
    無可憫恕，爰依刑法第59規定就被告所犯販賣第一級毒品既
    遂及未遂罪均減輕其刑，並就被告所犯販賣第一級毒品未遂
    犯行部分，依法遞減輕之。
四、爰審酌被告有多次犯罪前案紀錄，其素行並非良好，且其曾
    因違反毒品危害防制條例案件，經法院判刑確定並執行（參
    卷附臺灣高等法院被告前案紀錄表），是其明知海洛因係戕
    害人身心之毒品，為貪圖不法利益，竟販賣予他人施用，危
    害社會治安及國民健康，且販賣毒品為政府戮力查緝之罪，
    海洛因足以使施用者導致精神、性格異常，造成生命危險之
    生理成癮性及心理依賴性，且使購買者有時為購買海洛因而
    另起犯罪之心，惟念被告販賣毒品之所得、數量均非多，暨
    被告否認販賣第一級毒品犯行之犯後態度之一切情狀，分別
    量處如主文所示之刑，並依法量定應執行之刑。
五、按毒品危害防制條例第19條第1項規定，犯販賣毒品罪者，
    其犯罪所得之財物均沒收之，係採義務沒收主義。故販賣毒
    品所得之對價，不問其中成本若干，利潤多少，均應全部諭
    知沒收，貫徹政府查禁煙毒之決心，以符立法本旨；又犯毒
    品危害防制條例第4條之販賣第一級毒品罪者，依同條例第
    19條第1項規定，其因犯罪所得之物沒收之，如全部或一部
    不能沒收時，追徵其價額或以其財產抵償之。查，本件被告
    犯罪所得18000元，並未扣案，然依上開說明及毒品危害防
    制條例第19條第1項之規定，仍應予沒收，如全部或一部不
    能沒收時，則由被告財產抵償之。扣案之海洛因3包（驗餘
    淨重合計47.64公克，含包裝袋3個），均為違禁物，不問屬
    於犯人與否，應依毒品危害防制條例第18條第1項前段沒收
    銷燬之。至扣案之號碼為0000000000行動電話機1支（含SIM
    卡1張）、電子磅秤1臺均為供被告所有供販賣第一級毒品所
    用之物，均應依毒品危害防制條例第19條第1項之規定沒收
    之(此部分既已扣案，而無全部或一部不能沒收情形，亦無
    追徵其價額之問題)。至於99年1月8日其餘扣案之玻璃球1支
    、甲基安非他命1包（測試後27.03公克），為被告施用第二
    級毒品所用之物，分裝管1支為被告施用第一級毒品及第二
    級毒品所用之物，此部分扣案物品，均經本院99年度訴字第
    872號判決諭知甲基安非他命1包（含袋重27.03公克）沒收
    銷燬之，玻璃球1個、分裝管1支均沒收，此有該判決附卷可
    憑，此部分與本件被告被訴販賣第一級毒品無關，爰不另為
    沒收之諭知，另扣案之電話號碼0000000000號、0000000000
    號、0000000000號行動電話3支（均含SIM卡各1張），無法
    證明被告供本件販賣第一級毒品所用之物，亦不諭知沒收。
參、免訴部分：
一、公訴意旨另略以：乙○○前曾因施用毒品案件，經送強制戒
    治後，認無繼續戒治之必要，而於96年6月15日釋放，並由
    本署檢察官於96年7月9日以96年度戒毒偵字第139號為不起
    訴處分在案，詎猶不知悔改，於99年1月8日下午4時許，在
    位於臺中市○○路附近之車上，以將海洛因摻入香煙內後燃
    燒以吸食之方式，非法施用第一級毒品海洛因1次，以及以
    將甲基安非他命置入玻璃球內後燒烤以吸食其煙霧之方式，
    非法施用第二級毒品甲基安非他命1次。嗣警方於查獲乙○
    ○前開非法販賣及持有毒品案件中，根據乙○○之自白，以
    及附帶對乙○○實施採尿送驗，結果呈嗎啡類及甲基安非他
    命類陽性反應，警方遂因而查悉上情，認被告尚涉有此部分
    之施用第一級毒品、第二級毒品罪等語。
二、按案件曾經判決確定者，應諭知免訴判決（刑事訴訟法第30
    2條第1款參照）；查被告被訴於上開時地，施用第一級毒品
    海洛因及第二級毒品甲基安非他命各1次之犯行，業經本院
    於99年4月23日以99年度訴字第872號判決分別判處有期徒刑
    1年、5月，應執行有期徒刑1年3月，於99年5月17日確定在
    案，有該刑事判決及臺灣高等法院被告前案紀錄表在卷可稽
    ，並經本院調閱上開全案卷宗查核屬實，是被告被訴施用第
    一級毒品及第二級毒品犯行，應為上開確定判決之既判力所
    及，依前開說明，應諭知免訴之判決。
據上論斷，應依刑事訴訟法第299條第1項前段、第300條、第302
條第1款、毒品危害防制條例第4條第1項，第6項、第18條第1項
前段、第19條第1項，刑法第11條、第25條第2項、第59條、第51
條第5款，判決如主文。
本案經檢察官鐘祖聲到庭執行職務。
中    華    民    國    99    年    10    月    25    日
            刑事第四庭  審判長法  官    吳進發
                              法  官    高英賓
                              法  官    黃益茂
以上正本證明與原本無異。
如不服本判決應於收受送達後10日內向本院提出上訴書狀，並應
敘述具體理由；其未敘述上訴理由者，應於上訴期間屆滿後20日
內向本院補提理由書（均須按他造當事人之人數附繕本）「切勿
逕送上級法院」。
                              書記官    蔡秋明
中    華    民    國    99    年    10    月    25    日
【附錄論罪科刑法條】
毒品危害防制條例第4條第1項：
製造、運輸、販賣第一級毒品者，處死刑或無期徒刑；處無期徒
刑者，得併科新臺幣 2 千萬元以下罰金。
第6項：前5項之未遂犯罰之。

司法院資訊處製作；財團法人民間司法改革基金會備份。
